【裁判字號】    95,交聲,1680
【裁判日期】    951026
【裁判案由】    交管條例聲異
【裁判全文】
臺灣板橋地方法院交通事件裁定  95年度交聲字第1680號
原處分機關  交通部公路總局臺北區監理所蘆洲監理站
異  議  人  甲○○
（即受處分人）
上列受處分人因違反道路交通管理處罰條例案件，對於交通部公
路總局臺北區監理所蘆洲監理站於中華民國95年9 月8 日所為北
監蘆字第裁46－CO0000000 號裁決處分（原舉發案號：臺北縣政
府警察局95年6 月22日北縣警交字第CO0000000 號）聲明異議，
本院裁定如下：
    主  文
異議駁回。
    理  由
甲、程序部分：
一、按受處分人不服第8 條主管機關所為之處罰，得於接到裁決
    書之翌日起20日內，並得依法扣除在途期間，向管轄地方法
    院聲明異議，道路交通管理處罰條例第87條第1 項及道路交
    通案件處理辦法第12條分別定有明文。而道路交通異議案件
    ，當事人非居住於處罰機關所在之鄉、鎮、市（包括縣轄市
    、省轄市及院轄市）者，但居住於受理聲明異議案件法院之
    管轄區域者，依本標準第2 條第1 款中之地方法院在途期間
    欄所載日數扣除在途期間，法院訴訟當事人在途期間標準第
    4 條第1 項第1 款第2 目亦規定甚明。此為交通異議事件之
    程序規定，為聲明異議之合法要件，受處分人之聲明異議自
    須合於此項程序規定，法院始得受理為實體之審查。又交通
    法庭認聲明異議不合法律上之程式，且無從補正者，應以裁
    定駁回之，道路交通案件處理辦法第18條亦有規定。另按處
    理違反道路交通管理事件，有關文書送達之程序，依行政程
    序法之規定，違反道路交通管理事件統一裁罰基準及處理細
    則第5 條定有明文；於應受送達處所不獲會晤應受送達人時
    ，得將文書付與有辨別事理能力之同居人、受雇人或應受送
    達處所之接收郵件人員，行政程序法第73條第1 項亦有規定
    。再按，法院受理有關交通事件，準用刑事訴訟法之規定；
    刑事訴訟法規定之期間，其計算依民法規定，道路交通管理
    處罰條例第89條前段、刑事訴訟法第65條亦有明文。而一定
    期間內應為意思表示者，其期間之末日為星期日、紀念日或
    其他休息日時，依民法第122 條規定，既應以其休息日之次
    日代之，則關於道路交通案件計算法定期間時，如果期間之
    末日為上述之休息日，即應不予算入，但休息日在期間中而
    非期間之末日者，自不得予以扣除（最高法院30年抗字第28
    7 號判例意旨參考）。
二、經查，本件異議人甲○○於民國95年6 月22日19時25分許，
    騎乘車號：AZO-216 號重型機車，在臺北縣蘆洲市○○路、
    中正路口，因「闖紅燈（紅燈直行）」之違規情形，經臺北
    縣政府警察局蘆洲分局三民派出所警員依道路交通管理處罰
    條例第53條第1 項規定，以臺北縣政府警察局北縣警交字第
    CO0000000 號舉發違反道路交通管理事件通知單舉發，經移
    送原處分機關於95年9 月8 日依道路交通管理處罰條例第53
    條第1 項規定裁處異議人罰鍰新臺幣4 千5 百元，並依同條
    例第63條第1 項記違規點數3 點在案，此有上開裁決書、舉
    發單在卷為證；而該裁決書已於95年9 月13日送達異議人之
    住所即臺北縣蘆洲市○○街267 號7 樓，並因未獲會晤異議
    人而付與該社區管理委員會簽收，有送達回證一紙附卷可稽
    ，故上開裁決書業已於當日發生送達之效力。而原處分機關
    交通部公路總局臺北區監理所蘆洲監理站係位於臺北縣蘆洲
    市○○○路163 號，異議人亦設址於原處分機關所在地之鄉
    、鎮、市，依首開說明，無扣除在途期間之問題，其雖遲至
    95年10月19日始向原處分機關為遞出聲明異議狀（有該機關
    收文日戳可查），形式上觀察雖已逾20日之法定不變期間，
    然其既已於95年9 月13日裁決書送達後之同年9 月19日（見
    原處分機關收文戳）已向原處分機關為陳述及查詢，原處分
    機關並於同月25日函請原移送機關之臺北縣政府警察局蘆洲
    分局查復在案，亦有原處分機關95年9 月25日函影本1 紙在
    卷可查，是探求該陳述查詢意旨，形式上雖無聲明異議之字
    語，然實質上仍屬不服之意思表示，是應認係為聲明異議之
    提出，為保障其程序上權益，本件聲明異議於程序上應認仍
    屬合於法律上程式，本院仍應為實質之審理，先此敘明。
乙、實體部分：
一、按汽車駕駛人，行經有燈光號誌管制之交岔路口闖紅燈者，
    處新臺幣1 千8 百元以上5 千4 百元以下罰鍰，道路交通管
    理處罰條例第53條（95年7 月1 日修正施行後將此改列同條
    第1 項，但內容不變）定有明文。又汽車駕駛人違反本條例
    第53條規定者，除依原條款處罰鍰外，並予記違規點數3 點
    之處分，同條例第63條第1 項第3 款亦有明定。
二、原處分意旨略以：異議人即受處分人甲○○於95年6 月22日
    19時25分許，騎乘車號：AZO-216 號重型機車，騎經有燈光
    號誌管制之交叉路口之臺北縣蘆洲市○○路、中正路口，因
    「闖紅燈（紅燈直行）」之違規情形，為臺北縣政府警察局
    蘆洲分局三民派出所員警發現攔停當場舉發，嗣經移送原處
    分機關即交通部公路總局臺北區監理所蘆洲監理站認異議人
    有前揭違規行為，爰依道路交通管理處罰條例第53條第1 項
    規定，裁處罰鍰新臺幣4 千5 百元，並依同條例第63條第1
    項第3 款規定，記違規點數3 點之處分。
三、聲明異議意旨略以：依臺北縣政府蘆洲分局北縣警蘆交裁字
    第0950032214號說明本人完全無法接受，君不見電視新聞上
    常有不肖員警（或素質較差之員警）為衝罰單業績，要抽成
    獎金而濫開罰單導致烏龍罰單滿天飛，然後又不負責任的要
    被烏龍罰單所處罰的被害人自行舉證其不在場證明！依據立
    法精神嚴格證據主義及無罪推定原則，開罰單之員警本就應
    舉證其罰單之事實存在而不是持片面之詞，不用舉證就要善
    良老百姓付辛辛苦苦賺來之血汗錢來充當其業績獎金！況且
    對同一行為事件一次連開三張罰單亦可見舉發員警心態之不
    正常及不平衡之處，祈盼法官能勿枉勿縱，兼顧人權之保障
    ，體諒升斗小民生活不易，賺錢困難，撤銷不肖員警所開立
    之威權罰單，以免助長員警濫開罰單之歪風等語。
四、經查：
(一)、異議人即受處分人甲○○有於95年6 月22日19時25分許，騎
    乘車號：AZO-216 號重型機車，騎經有燈光號誌管制之交叉
    路口之臺北縣蘆洲市○○路、中正路口，因「闖紅燈（紅燈
    直行）」之違規情形，為臺北縣政府警察局蘆洲分局三民派
    出所值勤員警見狀加以追及攔停，並製作北縣警交字第CO00
    00000 號舉發違反道路交通管理事件通知單舉發之事實，業
    據臺北縣政府警察局蘆洲分局95年10月4 日北縣警蘆交裁字
    第0950032214號函敘甚明，並有上開舉發違反道路交通管理
    事件通知單影本在案足堪憑信。
(二)、而按交通員警舉發違反道路交通管理處罰條例所列之違規事
    實，本質上為行政處分，係公務員基於職務上權力，依法就
    特定之具體事件所為具公法上效果之單方行政行為，基於公
    務員為公法上行為具有公信力之原則，該行政行為當可被推
    定為真正，其據以依法處分之事實認定亦為正確無誤，此公
    信原則，乃立法者賦予行政機關制定違反道路交通事件統一
    裁罰標準及處理細則，俾使執勤警員得當機立斷加以處分，
    以維護交通秩序與安全。揆諸異議人所陳內容，亦自承其有
    行經該路段，只是沒帶安全帽、沒帶駕照，同一行為事件連
    開3 張罰單等情；再者，觀之原舉發單亦經原舉發員警載述
    被舉發人「拒簽」之情事，因之，本案舉發員警對於異議人
    騎乘車輛行經上述路口時，行車管制號誌為紅燈，異議人仍
    未依規定煞停，逕自闖紅燈違規事實之當下所做出稍縱即逝
    之及時判斷，應屬可信為正確無誤，異議人空言辯稱沒有闖
    紅燈，請拿出照片等如上辯述云云，核無足採。從而，本件
    違規事證明確，原處分機關因據裁處異議人罰鍰新臺幣4 千
    5 百元，並記違規點數3 點，核無違法或不當，本件異議無
    理由，應予駁回。
據上論斷，應依道路交通案件處理辦法第19條，裁定如主文。
中    華    民    國    95    年    10    月    26    日
                        交通法庭法  官  黎錦福
上列正本證明與原本無異。
如不服本裁定，應於裁定送達後5 日內向本院提出抗告狀。
                                書記官  蔡麗春
中    華    民    國    95    年    10    月    26    日


司法院資訊處製作；財團法人民間司法改革基金會備份。
